【裁判字號】    98,簡,35
【裁判日期】    980414
【裁判案由】    牌照稅
【裁判全文】
高雄高等行政法院簡易判決
                                        98年度簡字第35號
原      告  永義豐煤氣有限公司
代  表  人  甲○○
被      告  乙○○○○○
代  表  人  丙○○  局長
上列當事人間牌照稅事件，原告不服臺南市政府中華民國97年9
月30日南市行救字第09726557460號訴願決定，提起行政訴訟，
本院判決如下：
    主  文
原告之訴駁回。
訴訟費用由原告負擔。
    事實及理由
一、事實概要︰
    緣原告所有車牌號碼UI-7956號自用小貨車（下稱系爭車輛
    ），於民國89年3月26日停駛逾期經交通部公路總局嘉義監
    理所臺南監理站（下稱臺南監理站）逕行註銷牌照。嗣系爭
    車輛於96年7月3日停放於臺南市○○街36號前而使用公共道
    路，為警查獲，乃移送被告處理，被告審理結果認原告違章
    屬實，遂依使用牌照稅法第28條第2項規定，除補徵96年應
    納稅額新臺幣（下同）2,268元外，並以97年3月24日南市稅
    消字第09711048030號處分書，裁處應納稅額2倍之罰鍰計4,
    500元（計至百元）；原告不服，申請復查，未獲變更；提
    起訴願，亦遭決定駁回；遂提起本件行政訴訟。
二、本件原告主張︰
(一)、系爭車輛原告將之充做倉庫使用，而未依順行方向長期停放
    在原告店舖之對面未再使用之房屋門前，並非行駛後靜態停
    放在路邊。
(二)、被告一再以條文中「使用」應包含動態之「行駛」及靜態之
    「停放」，殊不知依上開事實，系爭車輛自89年3月26日經
    註銷牌照後，從未再行駛，一直停放在上述門前，自與行駛
    後停放在公路上之情形有別。被告一味欲入原告於罪，憑空
    臆測原告在行駛使用，而停放在路邊，既無證據，自無可採
    等情，並聲明求為判決撤銷訴願決定及原處分。
三、被告則以︰
(一)、依據嘉義區監理所「汽車異動歷史查詢」畫面記載，系爭車
    輛88年3月26日辦理停駛後，因未依規定辦理復駛，經監理
    單位於89年3月26日以停駛逾期為由逕行註銷牌照，復於96
    年7月3日停放於臺南市○○街36號前，因有「不依順行方向
    停車」之違規事實，經臺南市警察局第六分局車禍處理小組
    舉發，此有「臺南市警察局舉發違反道路交通管理事件通知
    單」附卷可稽，因系爭車輛違反使用牌照稅法第3條規定，
    乃移被告查核，經被告審理違章成立，依使用牌照稅法第28
    條第2項及財政部88年6月24日台財稅第881921601號函釋規
    定，除補徵96年應納稅額2,268元外，並以97年3月24日南市
    稅消字第09711048030號處分書，對原告處以該應納稅額2倍
    之罰鍰計4,500元，並無不合。
(二)、再查道路之定義，依使用牌照稅法第2條第1款規定係指公共
    使用之水陸交通路線，又道路交通管理處罰條例第3條第1款
    亦明定：「本條例所用名詞釋義如下：一、道路：指公路、
    街道、巷衖、廣場、騎樓、走廊或其他供公眾通行之地方」
    。本案系爭車輛停放於臺南市○○街36號前，並經臺南市警
    察局第六分局以「不依順行方向停車」舉發，其已有使用公
    共道路可用空間之事實，臻為明確；再查現行使用牌照稅法
    第28條規定，均以「使用公共水陸道路」作為補稅及裁處罰
    鍰之依據，而非以「行駛」作為違章之成立要件，故條文之
    所謂「使用」，當然包括動態之「行駛」及靜態之「停放公
    共道路」在內，此觀財政部88年12月15日台財稅第08804509
    83號函頒「使用牌照稅法修正後所衍生之相關問題，應如何
    解決」會議結論之意旨自明。次查道路交通安全規則第29條
    、第30條分別規定：「汽車引擎、底盤、電系、車門損壞應
    即停駛修護，其不堪修護使用時，應申請報廢。」「汽車報
    廢，應填具異動登記書，向公路監理機關辦理報廢登記，．
    ．．。」亦即車輛如已不堪修護使用時，應依上開規定辦理
    報廢登記，本案系爭車輛既未辦理報廢，而停放於臺南市○
    ○街36號前，又經臺南市警察局第六分局車禍處理小組舉發
    其有「不依順行方向停車」之違規事實，其情形自屬使用牌
    照稅法第28條第2項規定之使用公共道路，況觀其提起訴願
    時所附之照片，系爭車輛停放臺南市○○街旁權充倉庫使用
    ，益證確實有使用公共道路之事實，故原告主張系爭車輛已
    不堪使用並沒有行駛，也沒有佔用道路，顯對法令之誤解，
    核無可採等語，資為抗辯，並聲明求為判決駁回原告之訴。
四、兩造之爭點厥為原告將其所有業經註銷牌照之系爭車輛，停
    放於臺南市○○街36號前之公共道路，被告以其違反使用牌
    照稅第28條規定，予以補稅裁罰，是否合法？經查：
(一)、按「本法用辭之定義如左：一、公共水陸道路：指公共使用
    之水陸交通路線。」「使用公共水陸道路之交通工具，無論
    公用、私用或軍用，除依照其他有關法律，領用證照，並繳
    納規費外，交通工具所有人或使用人應向所在地主管稽徵機
    關請領使用牌照，繳納使用牌照稅。」「逾期未完稅之交通
    工具，在滯納期滿後使用公共水陸道路經查獲者，除責令補
    稅外，處以應納稅額1倍之罰鍰，免再依第25條規定加徵滯
    納金。報停、繳銷或註銷牌照之交通工具使用公共水陸道路
    經查獲者，除責令補稅外，處以應納稅額2倍之罰鍰。」使
    用牌照稅法第2條第1款、第3條第1項、第28條定有明文。另
    「檢送本部本（88）年12月3日研商『使用牌照稅法修正後
    所衍生之相關問題，應如何解決』會議紀錄（如附件）乙份
    。五、會議結論：(一)逾期未完稅車輛在滯納期滿後被查獲停
    放於公共道路或．．．，均可依使用牌照稅法第28條規定處
    罰。」「主旨：關於納稅義務人所有車輛因逾期檢驗被註銷
    牌照，又行駛公共道路經查獲違反使用牌照稅法案件，應如
    何裁處罰鍰乙案。說明：二、．．．。準此，車輛因逾期檢
    驗被註銷牌照，又行駛公共道路經查獲，其註銷牌照前已合
    法送達之欠稅，應按使用牌照稅法第28條第1項規定，除補
    稅外並處以應納稅額1倍之罰鍰；另自註銷牌照日起至最後
    一次違規日期間之稅額，應依同法條第2項規定，除補稅外
    ，並處以應納稅額2倍之罰鍰。」財政部88年12月15日台財
    稅第0000000000號、94年5月17日台財稅字第09404527280號
    函分別釋示在案，而上述函釋均係財政部為下級機關在執行
    職務時所為之解釋，核與使用牌照稅法第28條規定意旨相符
    ，本院自得予以援用。又使用牌照稅法第28條所以將原條文
    中關於「．．．交通工具，在．．．使用，經查獲．．．。
    」之文字，修正為「使用公共水陸道路」，乃因使用經查獲
    易引起爭議，故將使用經查獲修正為使用公共水陸道路經查
    獲，俾資明確，亦經本條之修正理由闡述甚明；可知，現行
    使用牌照稅法第28條第2項規定所稱「使用公共水陸道路」
    ，並不以查獲車輛「行駛」公共道路為必要甚明（最高行政
    法院96年度裁字第189號、889號及1095號裁定參照）。
(二)、本件如事實概要欄所載之事實，並有系爭車輛汽車異動歷史
    查詢、課稅資料查詢、臺南市警察局舉發通知單、使用牌照
    稅繳款書及被告之處分書附於原處分卷可稽，且經兩造分別
    陳述在卷，自堪認定。原告雖以前揭情詞資為爭執。惟查：
    系爭車輛被查獲時，係停放於臺南市○○街36號前公共道路
    旁，為原告所不爭，再依卷附現場照片顯示，系爭車輛停放
    處為舖設柏油路面供人車通行之道路，並未封閉或與外界隔
    離，足見系爭車輛所停放之地點，核屬前揭使用牌照稅法第
    2條第1款所稱公共道路甚明。是原告之系爭車輛於被查獲時
    ，顯有使用牌照稅法第28條所稱之使用公共道路之事實，且
    不以系爭車輛有「行駛」公共道路為必要，故被告依使用牌
    照稅法第28條第2項規定，除補徵96年應納稅額2,268元外，
    並裁處應納稅額2倍之罰鍰計4,500元（計至百元），並無違
    誤。原告主張系爭車輛原告將之充做倉庫使用，長期停放在
    原告店舖之對面未再使用之房屋門前，並非行駛後靜態停放
    在路邊，被告憑空臆測原告在行駛使用，而停放在路邊云云
    ，並不可採。
(三)、綜上所述，原告前揭主張既不可採。從而，被告以原告前揭
    違章，依使用牌照稅法第28條第2項規定，除補徵96年應納
    稅額2,268元外，並裁處應納稅額2倍之罰鍰計4,500元（計
    至百元），並無違誤；訴願決定予以維持，亦無不合；原告
    起訴意旨求為均予撤銷，為無理由，應予駁回。並不經言詞
    辯論為之。又本件事證已臻明確，兩造其餘主張於本件判決
    結果不生影響，爰不逐一論述，併此敘明。
五、據上論結，本件原告之訴為無理由，依行政訴訟法第233條
    第1項、第98條第1項前段，判決如主文。
中    華    民    國    98    年    4     月    14    日
            高雄高等行政法院第二庭
                            法  官  戴  見  草
以上正本係照原本作成。
如不服本判決，應於送達後20日內，向本院提出上訴狀並表明上
訴理由，如於本判決宣示後送達前提起上訴者，應於判決送達後
20日內補提上訴理由書（須按他造當事人人數附繕本）。
中    華    民    國    98    年    4     月    14    日
                            書記官  李  昱
附註：
行政訴訟法第235條（第1項、第2項）：
對於適用簡易程序之裁判提起上訴或抗告，須經最高行政法院之
許可。
前項許可，以訴訟事件所涉及之法律見解具有原則性者為限。


司法院資訊處製作；財團法人民間司法改革基金會備份。
